臺灣桃園地方法院刑事判決　　　　　　　 110年度訴字第91號
公　訴　人　臺灣桃園地方檢察署檢察官
被　　　告　徐福廷



選任辯護人　丁俊和律師（法律扶助）
上列被告因違反毒品危害防制條例案件，經檢察官提起公訴（10
9 年度偵字第1592號），本院判決如下：
    主  文
徐福廷犯販賣第二級毒品罪，累犯，處有期徒刑柒年貳月。
扣案如附表一所示之物沒收。未扣案之犯罪所得新臺幣伍佰元沒
收，於全部或一部不能沒收或不宜執行沒收時，追徵其價額。
    事  實
徐福廷明知甲基安非他命屬毒品危害防制條例第2 條第2 項第2
款所列管之第二級毒品，不得販賣，竟意圖營利，基於販賣第二
級毒品甲基安非他命之犯意，於民國108 年12月11日下午5 時33
分以前之同日某時許，在桃園市○○區○○路00號前，與許益華
約定以新臺幣（下同）500 元之價格販賣含袋毛重0.4 公克之第
二級毒品甲基安非他命1 包予許益華，並先向許益華收取500 元
，復於同日下午5 時33分許，在上址交付含袋毛重0.4 公克之第
二級毒品甲基安非他命1 包予許益華。
    理  由
壹、程序部分
    按被告以外之人於檢察事務官、司法警察官或司法警察調查
    中所為之陳述，與審判中不符時，其先前之陳述具有較可信
    之特別情況，且為證明犯罪事實存否所必要者，得為證據，
    刑事訴訟法第159 條之2 定有明文。所謂「前後陳述不符」
    之要件，應就前後階段之陳述進行整體判斷，以決定其間是
    否具有實質性差異，惟無須針對全部陳述作比較，陳述之一
    部分有不符，亦屬之；而所謂「較可信之特別情況」之情形
    ，亦應就前後陳述時之各種外部情況進行比較，以資決定何
    者外部情況具有可信性，若陳述係在特別可信之情況所為，
    則虛偽陳述之危險性即不高，雖係審判外陳述，或未經被告
    反對詰問，仍得承認其有證據能力。查證人許益華於警詢時
    所為之陳述，係被告以外之人於審判外之言詞或書面陳述，
    依刑事訴訴法第159 條第1 項之規定，除符合同法第159 條
    之1 至第159 條之4 之規定外，原則上並無證據能力；然證
    人業經本院傳喚到庭作證，並給予被告及辯護人進行詰問之
    機會，而證人於警詢時所為之陳述為證明犯罪事實存否之必
    要事項，且證人於本院審判中所為之陳述核與警詢時所為之
    陳述確有出入，就此詳見以下貳、一、(四)、(六)所述，而
    證人於警詢時所為陳述之時間與本案案發時間相距較近，記
    憶應較本院審判中清晰，本院復審酌證人經警詢問後製作之
    筆錄經證人簽名捺印確認記載內容無訛，復經檢察官於偵查
    中勘驗證人警詢錄影錄音檔，勘驗之結果顯示：過程中證人
    神情正常，意識清楚，且警係採一問一答，連續錄音錄影，
    詢問問題後並伴隨打字聲等情（見臺灣桃園地方檢察署109
    年度偵字第1592號卷【下稱偵卷】第248 至249 頁），並無
    證據可認該陳述係公務員違背法定程序所取得，證人於警詢
    時所為陳述之外在客觀條件已獲得確保，自堪認證人於警詢
    時所為之陳述具有可信性之特別情況，而依刑事訴訟法第15
    9 條之2 之規定，具有證據能力。
貳、實體部分
一、認定事實所憑之證據及理由：
    訊據被告徐福廷固坦承有於108 年12月11日下午5 時33分許
    在上址與許益華見面，惟矢口否認有何上開販賣第二級毒品
    之犯行，辯稱：當日是許益華要拿500 元給我跟我一起合資
    購買第二級毒品甲基安非他命，所以蒐證錄影畫面是錄到許
    益華拿500 元給我或我將500 元退還給許益華的畫面，當日
    因為沒有買到第二級毒品甲基安非他命，所以我沒有交付第
    二級毒品甲基安非他命給許益華云云。被告之辯護人辯護意
    旨略以：綜觀本案證據並無足以證明被告與許益華間有任何
    就毒品交易包含毒品數量、價格所為之約定，且本案既未查
    獲任何毒品，復無通訊監察譯文，加以證人許益華於本院審
    判中亦證述與被告並無任何毒品交易，自不能僅憑證人許益
    華於警詢時證述被告有交付第二級毒品甲基安非他命乙節，
    即認被告有販賣第二級毒品甲基安非他命予許益華等語。經
    查：
(一)證人即購毒者許益華於警詢時證稱：我跟綽號「阿廷」的被
    告買過毒品，是購買甲基安非他命，以500 元購買，重量我
    不清楚，是以現金交易。我只記得是下班時間左右，我是下
    午5 時許下班，於108 年12月11日下午5 時33分許，在桃園
    市○○區○○路00號前向被告購買。我都是下班時經過桃園
    市○○區○○○路○段00號旁酒店前，用公共電話打給被告
    之門號0000-000000 號聯絡購買毒品等語（見偵卷第143 至
    145 頁）；於本院審判中證稱：我於108 年12月間有與被告
    買過第二級毒品甲基安非他命，被告說他有玩，他要我跟他
    一起出錢合拿，我拿500 元直接交給被告，被告幫我買，在
    我交錢後，被告再拿毒品給我等語（見本院卷第193 至194
    頁）。
(二)被告及辯護人爭執被告警詢筆錄記載與警詢錄音不符，經本
    院勘驗被告警詢錄影錄音檔，勘驗之結果顯示：被告警詢錄
    影錄音之內容確與被告警詢筆錄內所載之被告陳述有部分不
    符。但依勘驗之結果亦可知，被告於警詢時確有陳述：108
    年12月11日下午5 時33分許，我跟許益華在桃園市○○區○
    ○路00號前有接觸到，有交易毒品，那天我是拿含袋毛重0.
    4 公克之第二級毒品甲基安非他命1 包給許益華，許益華是
    用公共電話打到我的門號0000-000000 號聯絡交易，許益華
    和我1 人各拿500 元，許益華是拿現金給我，因為我也是用
    現金跟人拿的等語，此有本院受命法官勘驗筆錄暨附件1 份
    在卷可稽（見本院卷第82至84、89至98頁）。
(三)卷附108 年12月11日蒐證錄影畫面光碟內之影像檔案，經本
    院勘驗之結果顯示：被告站立在建築物騎樓內朝畫面左方招
    手，證人則自畫面左方騎乘機車駛入，並至被告右方將所騎
    乘機車熄火暫停，被告右手伸入身著外套右側口袋內後，右
    側身體即靠近證人，後被告旋即轉身移動，證人亦發動所騎
    乘機車而駛離畫面右方等情，此有本院受命法官勘驗筆錄暨
    附件1 份附卷可參（見本院卷第85至86、99至100 頁）。
(四)本院審酌證人於前揭警詢及本院審判中之證述內容，證人雖
    於警詢時證述係向被告購買第二級毒品甲基安非他命，於本
    院審判中則翻異前詞證述係被告代買及與被告合資購買第二
    級毒品甲基安非他命，然除究係向被告購買或由被告代買及
    合拿前後所述不符外，證人於前揭警詢及本院審判中之證述
    內容，就與被告交易之金額、與被告交易之模式等節，均能
    清楚陳述且前後一致，加以被告上開警詢時之供述，雖辯稱
    ：與證人合資購買云云，然就證人有先交付現金500 元給被
    告，被告再於108 年12月11日下午5 時33分許，在桃園市○
    ○區○○路00號前將第二級毒品甲基安非他命1 包交付予證
    人，而證人係以公共電話與被告之門號0000-000000 號聯繫
    交易等節，均與證人於前揭警詢時之證述相合，亦與證人於
    前揭本院審判中證述本次與被告交易之金額相一致，且被告
    於偵訊時復供承：108 年間我有持用門號0000-000000 號，
    這支門號後來被警於108 年12月24日沒收，只用了約2 至3
    個月等語（見偵卷第224 頁），再參諸證人於警詢時證稱：
    我與被告是之前工地同事帶我過去認識被告的等語（見偵卷
    第145 頁）、於本院審判中亦證稱：是之前做粗工時的朋友
    介紹我跟被告認識的等語（見本院卷第193 頁），就證人如
    何與被告認識乙節，亦核與被告於本院審判中供承：我認識
    證人，與做粗工的朋友一起認識的等語（見本院卷第204 頁
    ）相合，足見證人前揭於警詢及本院審判中證述之內容應值
    採信。
(五)依證人前揭於警詢、本院審判中之證述，參以被告前揭於警
    詢時之供述及本院就卷附108 年12月11日蒐證錄影畫面光碟
    內影像檔案之勘驗結果，並有扣案如附表一所示之物可佐，
    足見證人於108 年12月11日下午5 時33分以前之同日某時許
    ，有先以公共電話與被告之門號0000-000000 號聯繫，證人
    復在上址交付現金500 元予被告，被告於同日下午5 時33分
    許，再交付含袋毛重0.4 公克之第二級毒品甲基安非他命1
    包予證人等事實，已堪認定。至證人於前揭審判中證述當日
    被告沒有交付第二級毒品甲基安非他命1 包予證人，只是拿
    錢給被告云云，既與證人於前揭警詢時之證述不符，亦與被
    告於前揭警詢時之供述未合，更與本院就卷附108 年12月11
    日蒐證錄影畫面光碟內影像檔案之勘驗結果顯示之情相悖，
    此部分證述當係迴護被告所為，難以憑採；另被告於本院準
    備程序中辯稱：108 年12月11日下午5 時33分許在上址，我
    是把證人給我要買毒品的500 元退還給證人云云（見本院卷
    第72頁）、於本院審判中辯稱：當日蒐證錄影畫面是錄到許
    益華拿500 元給我或我將500 元退還給許益華的畫面，當日
    因為沒有買到第二級毒品甲基安非他命，所以我沒有交付第
    二級毒品甲基安非他命給許益華云云（見本院卷第204 頁）
    ，均屬推諉卸責之詞，亦不足採信。
(六)被告雖於前揭警詢時及於本院準備程序、審判中均辯稱：係
    與證人合資購買毒品云云（見本院卷第72、204 頁），證人
    於前揭本院審判中亦證稱：被告要我跟他一起出錢合拿云云
    。然按所謂合資是否構成販賣，自應視行為人在買賣毒品過
    程中之交易行為特徵而定，即其究係立於賣方之立場而於向
    上游取得貨源後以己力為出售之交易，抑或立於買方立場而
    代為聯繫購買來加以判斷。若行為人接受買方提出購買毒品
    之要約，並直接收取買賣金錢後，以己力單獨而直接將毒品
    交付給買主，自己完遂買賣的交易行為，阻斷了毒品施用者
    與毒品提供者的聯繫管道，藉以維持其本身直接與買主為毒
    品交易之適當規模，縱使其所交付之毒品，係其另向上游毒
    販所取得，然其調貨交易行為仍具有以擴張毒品交易以維繫
    其自己直接為毒品交易管道之特徵，應仍屬於毒品危害防制
    條例所規定之販賣行為。查證人於本院審判中就與被告合資
    購買之情節係證稱：我拿500 元給被告，被告幫我買，我的
    500 元是直接交給被告，我不知道被告的毒品來源，被告沒
    有跟我說他向誰買，也沒跟我說他出多少錢，只說他跟我合
    拿，他買好會把我的部分給我，被告也不會給我看合買之後
    他分到的部分，被告就是直接將我的部分給我，我之前聽做
    粗工的同事說，我拿的金額比較小，錢不夠我自己去買，才
    會跟被告合買，且我沒有向賣甲基安非他命的藥頭接觸過，
    亦不曾向其他藥頭買過甲基安非他命等語（見本院卷第194
    至199 頁），依證人之證述可知，證人雖證述係與被告合資
    購買，然依證人與被告合資購買之情節已顯見被告業已阻斷
    證人與被告毒品上游之聯繫管道，而係由被告單獨實行收取
    價金、交付第二級毒品甲基安非他命予證人之行為，參諸被
    告於前揭本院準備程序及審判中雖均辯稱：係與證人合資購
    買毒品云云，然審酌證人前揭於本院審判中之證述、被告於
    前揭本院準備程序及審判中之證述可知，證人與被告均供述
    證人出資之金額為500 元乙節，然證人與被告就合資購買中
    被告自己出資之金額、二人購買之數量、分配之方式等細節
    顯然未有合意，復參諸證人於本院審判中尚證稱：我打電話
    給被告說要過去找他拿東西，沒有說要拿什麼等語（見本院
    卷第195 、199 頁），證人即與被告見面，被告並收受證人
    交付之500 元等情，實與一般販毒者在經購毒者致電聯絡後
    ，雙方不須多言即可心領神會，並相約至特定地點進行收取
    價金及交付毒品之販賣毒品情節無異，凡此，均徵被告與證
    人間於108 年12月11日並非合資購買第二級毒品甲基安非他
    命之關係，而係被告販賣第二級毒品甲基安非命予證人。是
    被告於108 年12月11日下午5 時33分以前之同日某時許，在
    上址與證人約定以500 元之價格販賣含袋毛重0.4 公克之第
    二級毒品甲基安非他命1 包予證人，先向證人收取500 元，
    復於同日下午5 時33分許，在上址交付含袋毛重0.4 公克之
    第二級毒品甲基安非他命1 包予證人等情，洵堪認定。證人
    前揭證述、被告前揭供述合資購買乙節，並不足採。
(七)又按販賣毒品係違法行為，非可公然為之，且有其獨特之販
    售通路及管道，復無公定價格，容易增減分裝之份量，而每
    次買賣之價量，可能隨時依雙方關係深淺、資力、需求量及
    對行情之認知、毒品純度、來源是否充裕、查況鬆嚴、購買
    者被查獲時供述購買對象之可能風險評估等，而異其標準，
    非可一概而論。而近年來政府為杜絕毒品之氾濫，對於查緝
    施用及販賣毒品之工作，無不嚴加執行，販賣毒品又係重罪
    ，依一般經驗法則，販賣毒品者鋌而走險，苟非意在營利，
    所為何來？若無利可圖，衡情應無甘冒持有毒品遭查獲之極
    大風險，平白無端義務為該買賣之工作。查證人與被告係因
    工地之共同朋友所認識，已如前述，且證人於警詢時證稱：
    與被告沒有任何關係，也沒有仇恨及糾紛等語（見偵卷第14
    5 頁）、於本院審判中證稱：我與被告除了毒品沒有其他往
    來等語（見本院卷第197 頁），核與被告於本院準備程序中
    供稱：我與證人沒有很熟等語（見本院卷第72頁）相符，則
    依前揭說明，衡情被告自無可能甘冒販賣第二級毒品之重罪
    ，平白無端從事上開販賣第二級毒品予證人之犯行而未從中
    牟利。被告將第二級毒品甲基安非他命販賣予證人之犯行，
    主觀上應有從中賺取價差或量差以牟利之營利意圖，至為灼
    然。
(八)綜上所述，本案事證明確，被告上開犯行堪以認定，應予依
    法論科。
二、論罪科刑：
(一)按行為後法律有變更者，適用行為時之法律。但行為後之法
    律有利於行為人者，適用最有利於行為人之法律，刑法第2
    條第1 項定有明文。查被告徐福廷行為後，109 年1 月15日
    修正公布之毒品危害防制條例第4 條、第17條自同年7 月15
    日施行。修正前毒品危害防制條例第4 條第2 項規定：「製
    造、運輸、販賣第二級毒品者，處無期徒刑或7 年以上有期
    徒刑，得併科新臺幣1 千萬元以下罰金。」修正後同條項則
    規定：「製造、運輸、販賣第二級毒品者，處無期徒刑或10
    年以上有期徒刑，得併科新臺幣1 千5 百萬元以下罰金。」
    經比較修正前、後之規定，修正後毒品危害防制條例第4 條
    第2 項就法定刑中之有期徒刑、罰金刑刑度均有提高，顯然
    不利於被告；又修正前毒品危害防制條例第17條第2 項規定
    ：「犯第4 條至第8 條之罪於偵查及審判中均自白者，減輕
    其刑。」修正後同條項則規定：「犯第4 條至第8 條之罪於
    偵查及歷次審判中均自白者，減輕其刑。」經比較修正前、
    後之規定，修正後毒品危害防制條例第17條第2 項限縮減刑
    要件為「歷次審判中均自白」者方得減輕其刑，亦未較有利
    於被告。綜上，修正後毒品危害防制條例上開規定皆非有利
    於被告，則依首揭規定之意旨，本案即應適用被告行為時即
    修正前毒品危害防制條例第4 條第2 項之規定論處，並審酌
    有無修正前同條例第17條第2 項減輕其刑規定之適用。
(二)復按甲基安非他命命屬毒品危害防制條例第2 條第2 項第2
    款所規定之第二級毒品。核被告所為，係犯修正前毒品危害
    防制條例第4 條第2 項之販賣第二級毒品罪。被告意圖販賣
    而持有第二級毒品之低度行為，為其販賣第二級毒品之高度
    行為所吸收，不另論罪。
(三)又被告前因①妨害風化案件，經本院以101 年度審簡字第39
    號判決處有期徒刑3 月確定；②施用第二級毒品案件，經本
    院以101 年度壢簡字第858 號判決處有期徒刑3 月確定；③
    施用第二級毒品案件，經本院以101 年度壢簡字第858 號判
    決處有期徒刑3 月確定；④施用第二級毒品案件，經本院以
    101 年度壢簡字第2006號判決處有期徒刑4 月確定；⑤施用
    第二級毒品案件，經本院以105 年度壢簡字第1407號判決處
    有期徒刑4 月確定；⑥施用第一、二級毒品案件，經本院以
    107 年度審簡字第685 號判決各處有期徒刑6 月、4 月、4
    月，應執行有期徒刑10月確定。上開①至②經本院以101 年
    度聲字第4679號裁定定其應執行有期徒刑5 月確定、上開③
    至④經本院以102 年度聲更字第5 號裁定定其應執行有期徒
    刑6 月確定，均於105 年6 月7 日易科罰金執行完畢，上開
    ⑤於105 年12月30日易科罰金執行完畢，上開⑥於108 年10
    月1 日易科罰金執行完畢，此有臺灣高等法院被告前案紀錄
    表在卷可參，其於徒刑易科罰金執行完畢後5 年內故意再犯
    本案有期徒刑以上之罪，為累犯，依司法院大法官釋字第77
    5 號解釋之意旨，其係於前案因易科罰金執行完畢後5 年內
    故意再犯本案有期徒刑以上之罪，且前案②至⑥與本案所犯
    同為違反毒品危害防制條例之罪名，罪質相類，其既無視己
    身所犯之危害，猶仍再犯本案，足見其特別惡性，且前案因
    易科罰金執行完畢後並無成效，亦徵其對於刑罰反應力殊嫌
    薄弱，當須延長其矯正期間，以助其重返社會，並兼顧社會
    防衛之效果，是如予加重本刑，並無使其所受刑罰超過其所
    應負擔罪責之罪刑不相當情形，除就法定刑無期徒刑部分，
    依法不得加重外，就其餘部分，應依刑法第47條第1 項之規
    定加重其刑。
(四)犯第4 條至第8 條之罪於偵查及審判中均自白者，減輕其刑
    ，修正前毒品危害防制條例第17條第2 項固定有明文。然查
    ，被告於警詢、偵訊、本院準備程序及審判中均否認有上開
    販賣第二級毒品之犯行，自無修正前毒品危害防制條例第17
    條第2 項規定之適用，附此敘明。
(五)爰審酌被告無視政府嚴禁毒品之禁令，仍販賣第二級毒品甲
    基安非他命予許益華，助長毒品氾濫風氣，戕害他人身心健
    康甚鉅，並衡酌被告犯罪後之態度、販賣上開第二級毒品甲
    基安非他命之數量、金額非鉅，兼衡被告於警詢時自述無業
    、家庭經濟勉持之生活狀況、高職畢業之智識程度（見偵卷
    第15頁）等一切情狀，量處如主文所示之刑，以示懲儆。
三、沒收：
(一)扣案如附表一所示之物，係供被告本案販賣第二級毒品甲基
    安非他命予許益華所用之物，已如前述，且屬於被告所有，
    業據被告於本院審判中供承明確（見本院卷第153 頁），應
    依毒品危害防制條例第19條第1 項之規定宣告沒收。至扣案
    如附表二所示之物，遍查全卷，難認與本案有何關連，爰不
    予宣告沒收，附此敘明。
(二)本案被告販賣第二級毒品甲基安非他命予許益華之犯罪所得
    為500 元，業如前述，既未據扣案，自應依刑法第38條之1
    第1 項前段、第3 項之規定宣告沒收，於全部或一部不能沒
    收或不宜執行沒收時，追徵其價額。
據上論斷，應依刑事訴訟法第299 條第1 項前段，修正前毒品危
害防制條例第4 條第2 項，毒品危害防制條例第19條第1 項，刑
法第2 條第1 項前段、第11條、第47條第1 項、第38條之1 第1
項前段、第3 項，判決如主文。
本案經檢察官賴穎穎提起公訴，檢察官王珽顥到庭執行職務。
中    華    民    國   110    年    11    月    23    日
                  刑事第三庭  審判長法  官  謝順輝
                                    法  官  呂秉炎
                                    法  官  陳柏嘉
以上正本證明與原本無異。
如不服本判決應於收受判決後20日內向本院提出上訴書狀，並應
敘述具體理由。其未敘述上訴理由者，應於上訴期間屆滿後20日
內向本院補提理由書(均須按他造當事人之人數附繕本)「切勿逕
送上級法院」。
                              書記官  鍾宜君
中    華    民    國   110    年    11    月    24    日
附錄本案論罪科刑法條全文：
修正前毒品危害防制條例第4 條
製造、運輸、販賣第一級毒品者，處死刑或無期徒刑；處無期徒
刑者，得併科新臺幣2 千萬元以下罰金。
製造、運輸、販賣第二級毒品者，處無期徒刑或7 年以上有期徒
刑，得併科新臺幣1 千萬元以下罰金。
製造、運輸、販賣第三級毒品者，處7 年以上有期徒刑，得併科
新臺幣7 百萬元以下罰金。
製造、運輸、販賣第四級毒品者，處5 年以上12年以下有期徒刑
，得併科新臺幣3 百萬元以下罰金。
製造、運輸、販賣專供製造或施用毒品之器具者，處1 年以上7
年以下有期徒刑，得併科新臺幣1 百萬元以下罰金。
前5 項之未遂犯罰之。
附表一：
┌──┬──────────┬──┬────────────┐
│編號│    扣案物品名稱    │數量│          備註          │
├──┼──────────┼──┼────────────┤
│ 1. │行動電話（含SIM 卡1 │ 1支│廠牌：小米，IMEI序號：1.│
│    │張）                │    │000000000000000 號、2.88│
│    │                    │    │0000000000000 號，含門號│
│    │                    │    │：0000000000號之SIM 卡1 │
│    │                    │    │張。                    │
└──┴──────────┴──┴────────────┘
附表二：
┌──┬──────────┬──┬────────────┐
│編號│    扣案物品名稱    │數量│          備註          │
├──┼──────────┼──┼────────────┤
│ 1. │行動電話（含SIM 卡1 │ 1支│廠牌：ASUS，IMEI序號：1.│
│    │張）                │    │000000000000000 號、2.35│
│    │                    │    │0000000000000 號，含門號│
│    │                    │    │：0000000000號之SIM 卡1 │
│    │                    │    │張。                    │
└──┴──────────┴──┴────────────┘